臺灣高等法院刑事判決　　　　　　　　99年度上訴字第2755號
上　訴　人　臺灣板橋地方法院檢察署檢察官
上　訴　人
即　被　告　林星穎
選任辯護人　龔維智律師
上列上訴人因強盜等案件，不服臺灣板橋地方法院98年度訴字第
2695號，中華民國99年4月16日第一審判決（起訴案號：臺灣板
橋地方法院檢察署98年度偵字第14748號），提起上訴，本院判
決如下：
    主  文
原判決撤銷。
林星穎共同犯剝奪直系血親尊親屬行動自由罪，處有期徒刑貳年
，未扣案不具殺傷力之玩具手槍貳枝均沒收；又共同犯恐嚇取財
罪，處有期徒刑壹年拾月，未扣案不具殺傷力玩具手槍貳枝、面
額新臺幣壹佰伍拾萬元之本票壹紙均沒收。應執行有期徒刑參年
陸月，未扣案不具殺傷力玩具手槍貳枝、面額新臺幣壹佰伍拾萬
元之本票壹紙均沒收。
    事  實
一、林星穎與林清石係父子，因林星穎積欠鉅額卡債無力償還，
    且獲悉友人周金聲（綽號「小胖」，另經臺灣板橋地方法院
    以98年度訴字第1896號判決處有期徒刑1年、1年2月，定應
    執行有期徒刑2年，經上訴後由臺灣高等法院以98年度上訴
    字第3624號刑事判決駁回上訴確定）與許純一（另經臺灣板
    橋地方法院以98年度訴字第200號判決處有期徒刑1年、1年4
    月，定應執行有期徒刑2年2月，經上訴後撤回上訴業已確定
    ，現通緝中）、林軒全、林土園（均經臺灣板橋地方法院以
    97年度重訴字第28號判決各處有期徒刑1年、1年4月，定應
    執行有期徒刑2年2月，上訴後經本院以98年度上訴字第384
    號撤銷原判決，改論以加重強盜罪，各判處有期徒刑7年2月
    ，經上訴最高法院後，由最高法院撤銷發回更審，現由本院
    100年度上更一字第55號案件審理中，尚未確定）等人受其
    父林清石委託向案外人柯金財催討債務未果，竟與周金聲共
    同意圖為自己不法之所有，並基於妨害自由及恐嚇取財之犯
    意聯絡，於民國97年1月7日某時許，謀議策劃以催討前開債
    務不成而藉故向林清石索取報酬為由強押、恐嚇林清石交付
    金錢，且由其喬裝為同受剝奪行動自由之被害人，以此方式
    使林清石交付款項，遂於同日晚上10時15分許，由周金聲佯
    裝報告討債情形為由，將林清石約至新北市○○區○○街93
    號「癮茶茶坊」見面，林星穎亦陪同林清石一起前往，周金
    聲隨即聯絡與其有前開犯意聯絡之許純一、林軒全、林土園
    、綽號「鳳梨」、「阿發」及另二名姓名年籍不詳之成年男
    子，由林軒全駕駛車號GV-5745號自用小客車、許純一駕駛
    其所有之車號CB-8458號自用小客車，分別搭載林土園及其
    他4名成年男子，至上址「癮茶茶坊」會合，適周金聲、林
    清石、林星穎於上址商談向柯金財討債情形之際，許純一則
    帶同林土園、綽號「鳳梨」、「阿發」及另一名姓名年籍不
    詳之成年男子，分持2把不詳型式槍枝（未扣案，無從證明
    是否具有殺傷力，林土園、林軒全所涉違反槍砲彈藥刀械管
    制條例罪嫌部分業據檢察官為不另為不起訴處分之諭知）進
    入「癮茶茶坊」內，將林清石強押上林軒全駕駛之上開車輛
    ，而偽裝同為被害人之周金聲及林星穎則搭乘許純一駕駛之
    另一部車輛，林土園等人於車內以幫柯金財討回公道為由向
    林清石恐嚇稱：你竟敢騙柯金財的錢，要挖洞把你埋起來等
    語，致林清石心生畏懼，且隨即載至新北市○○區○○路2
    段767號「皇都理容院」內，而於同日晚上10時45分許，許
    純一、林土園等人在上揭理容院內再以前開事由持該槍向林
    清石恫嚇稱：假如不交出新臺幣（下同）600多萬元就要將
    你活埋等語，林軒全等人則分別以徒手方式毆打林清石（傷
    害部分，未據告訴）或持座椅作勢欲毆打之方式威嚇林清石
    ，林星穎亦不時在旁以不交錢恐遭不測為由勸說林清石付錢
    了事，致林清石心生畏懼而同意與渠等協商，另周金聲亦在
    旁佯裝居中協調將金額降低，幾經協調後林清石始同意由其
    返家籌措現金150萬元及交付柯金財先前所簽發面額各120萬
    元（支票號碼：AB0000000號）、200萬元（支票號碼：AB0
    0 00000號）之支票2紙，當場林清石、林星穎與周金聲並共
    同簽立1份協議書及簽發150萬元之本票1紙供作擔保，交予
    許純一收執。周金聲遂於翌日（8日）凌晨0時許先行陪同林
    清石返家籌措款項，林星穎為使林清石信其仍遭許純一等人
    拘禁，再於同日凌晨1時30分許，與許純一、林土園、林軒
    全等人共同駕車至新北市○○區○○路226號「貝爾頌汽車
    旅館」投宿，渠等並於旅館房間內飲酒、唱歌、玩牌、游泳
    。林清石於同日上午9時許提領150萬元及取出柯金財交付供
    擔保之上開支票2紙、建物、土地登記謄本共3紙、身分證影
    本等物後，隨即駕車載送周金聲前往新北市樹林區臺北區監
    理所附近欲交付現款，途中經周金聲與林星穎聯絡後，得知
    林星穎已搭乘計程車返回上址「癮茶茶坊」，惟因周金聲一
    再聲稱已簽下本票一定要付款，不然會害雙方火拼，林清石
    因此心懷恐懼，仍於同日上午11時許在新北市樹林區臺北區
    監理所附近將上開150萬元、支票、建物、土地登記謄本、
    身分證影本等物交付給周金聲，經周金聲佯裝與許純一等人
    聯絡後，向林清石佯稱對方改在新北市板橋區浮洲橋旁見面
    ，隨即獨自搭乘計程車離去。周金聲先行前往林星穎位於新
    北市○○區○○路829巷22弄3號6樓住處附近將所得贓款全
    數交予林星穎，再由林星穎將其中50萬元交由周金聲統籌分
    配，周金聲從中拿取20萬元後，復於同日下午4時許與許純
    一約在新北市板橋火車站附近，將剩餘之30萬元交予許純一
    處理，許純一再分別交付林土園及林軒全等人各5萬元酬金
    ；嗣經警於97年1月22日下午4時許，在新北市○○區○○街
    50 巷3弄附近查獲林軒全，及於同年2月22晚上10時15分許
    ，在新北市○○區○○街109巷62號查獲林土園，且扣得前
    開柯金財所簽發之支票2紙、建物登記第二類謄本3張（三重
    市○○○段過圳小段00000-000建號、00000-000建號、0000
    - 0000地號）及柯金財身分證影本1張，迨許純一、周金聲
    陸續於97年12月23日及98年4月2日到案後分別供出林星穎謀
    議及參與情節，始查悉上情。
二、案經臺灣板橋地方法院檢察署檢察官主動簽分偵查起訴。
    理  由
壹、有關證據能力部分：
一、按被告以外之人（含共同被告）於審判外之言詞或書面陳述
    ，除法律有規定者外，不得作為證據，刑事訴訟法第159條
    第1項固有明文。又按證人應命具結；證人依法應具結而未
    具結者，其證言不得作為證據，刑事訴訟法第186條第1項前
    段、第158條之3分別定有明文。再按刑事審判上之共同被告
    ，係為訴訟經濟等原因，由檢察官或自訴人合併或追加起訴
    ，或由法院合併審判所形成，其間各別被告及犯罪事實仍獨
    立存在，故共同被告對其他共同被告之案件而言，為被告以
    外之第三人，本質上屬於證人。司法院大法官會議釋字第58
    2號解釋文中所指被告詰問權之詰問標的，並非僅限於證人
    在「該案審判時當庭所為之陳述」，如證人業已於審判期日
    到庭接受被告或其辯護人就該證人「先前於審判外之陳述」
    之詰問，被告之詰問權即已獲正當法律程序保障，並無違憲
    之虞。至於所謂「該證人先前於審判外之陳述」自非漫無限
    制，仍需受刑事訴訟法第159條以下傳聞法則及其例外等相
    關規定之限制，要屬當然。此觀上開釋字第582號解釋理由
    中所述：「至於被告以外之人（含證人、共同被告等）於審
    判外之陳述，依法律特別規定得作為證據者（刑事訴訟法第
    159條第1項參照），除客觀上不能受詰問者外，於審判中，
    仍應依法踐行詰問程序。」等語，可知，上開釋字第582號
    解釋意旨亦非以未經被告詰問為由，而一律否定依法律特別
    規定可得作為證據之被告以外之人於審判外陳述之證據能力
    ，僅係認為上開可得作為證據之審判外陳述仍應於審判中踐
    行詰問程序而已，即與前揭說明同一旨趣。是若於審判中已
    傳喚該共同被告到庭使被告或其辯護人有行使反對詰問權之
    機會，即已保障被告之反對詰問權，此時採用該審判外向法
    官所為陳述及偵查中向檢察官所為陳述作為證據，即與憲法
    第8條第1項及第16條之規定意旨無違。此觀最高法院94年度
    台上字第3728號判決意旨指出「所稱得為證據之被告以外之
    人於審判外向法官所為之陳述及於偵查中向檢察官所為之陳
    述，實質上應解釋為係指已經被告或其辯護人行使反對詰問
    權者而言，如法官於審判外或檢察官於偵查中訊問被告以外
    之人之程序，未予被告或其辯護人行使反對詰問權之機會，
    除非該陳述人因死亡、或身心障礙致記憶喪失或無法陳述、
    或滯留國外或所在不明而無法傳喚或傳喚不到、或到庭後無
    正當理由拒絕陳述外，均應傳喚該陳述人到庭使被告或其辯
    護人有行使反對詰問權之機會，否則該審判外向法官所為陳
    述及偵查中向檢察官所為陳述，均不容許作為證據，以保障
    被告之反對詰問權，並符憲法第8條第1項及第16條之規定意
    旨。」等語甚明。是法院如於共同被告以證人身分到庭陳述
    ，訊問被告對共同被告之審判外陳述有何意見，並准許被告
    及辯護人對於共同被告當庭及先前陳述進行詰問，即已賦予
    被告對於共同被告對質詰問機會，此時共同被告於審判外陳
    述瑕疵，應已治癒，具有證據能力。
二、經查，證人即共犯許純一於偵訊時之陳述，既經依法具結以
    擔保其係據實陳述者（見98年度偵緝字第105號卷第2-3頁）
    ，依刑事訴訟法第159條之1第2項規定，除顯有不可信之情
    況者外，自得作為證據，而被告於檢察官偵查中固未對該上
    開證人詰問或與之對質，但依前開說明，此並非意指該證人
    於偵查中之證述即無證據能力，應僅係屬於未經完足調查之
    證據而已。而證人許純一經原審、本院合法傳喚、拘提仍未
    到庭，且其目前因案通緝中乙節，此有本院被告前案紀錄表
    1份（詳見本院卷第73、116頁）附卷可證，足見證人許純一
    因所在不明而無法傳喚，且被告及其選任辯護人皆未釋明證
    人於偵查中之陳述有何「顯不可信之情況」，是依上開說明
    ，證人即共犯許純一於偵訊時所為之證述，應有證據能力。
    則辯護人以共犯許純一於偵訊時之證述屬於傳聞證據而無證
    據能力云云，即屬無據，不足採信。
三、又被告以外之人於審判外之言詞或書面陳述，除法律有規定
    者外，不得作為證據，刑事訴訟法第159條固定有明文，惟
    被告以外之人於審判外之陳述，雖不符同法第159條之1至之
    4 規定，而經當事人於審判程序同意作為證據，法院審酌該
    言詞陳述或書面陳述作成時之情況，認為適當者，亦得為證
    據。又當事人、代理人或辯護人於法院調查證據時，知有第
    159條第1項不得為證據之情形，而未於言詞辯論終結前聲明
    異議者，視為有前項之同意，此亦據同法第159條之5規定明
    確。查本案所引用之證據資料（詳後引證據），其中傳聞證
    據部分，縱無刑事訴訟法第159條之1至第159條之4或其他規
    定之傳聞證據例外情形，亦因被告、辯護人、檢察官同意可
    作為證據使用，且未於言詞辯論終結前聲明異議（見本院卷
    第52至53頁、第124至128頁），依刑事訴訟法第159條之5第
    1項、第2項之規定，本院審酌該證據作成之情況，並無不當
    ，故其等於審判外之陳述，自得作為本案之證據。又按本案
    認定事實所引用之文書證據、物證等證據，並無證據證明係
    公務員違背法定程序所取得，亦無刑事訴訟法第159條之4之
    顯有不可信之情況與不得作為證據之情形，本院斟酌本案卷
    內之證據並非非法取得，亦無證明力明顯過低之情形，且經
    本院於審判期日依法進行證據之調查、辯論，被告於訴訟上
    之程序權，已受保障，前揭各該證據，均得採為證據。
貳、實體方面：
一、訊據被告林星穎坦承與周金聲為朋友關係，及於案發前與周
    金聲電話聯繫，並陪同其父親林清石至癮茶茶坊與周金聲洽
    談其父委託周金聲向柯金財討債情狀，並與其父於癮茶茶坊
    內遭許純一、林軒全、林土園等人強押至皇都理容院內，其
    父親被迫簽發面額150元之本票1紙，並承諾交付150萬元現
    金及柯金財所簽發之支票2紙予許純一等人，嗣由周金聲先
    行陪同其父林清石返家籌措150萬元，而伊與許純一等人至
    貝爾頌汽車旅館等候，至隔日上午其父林清石交付150萬元
    及柯金財前開支票2紙予周金聲後，伊始遭釋放返家等事實
    ，惟矢口否認有何妨害自由及恐嚇取財等犯行，並辯稱：伊
    並未與周金聲事先謀議，伊也遭周金聲等人強押，亦未自周
    金聲處取得任何款項，況伊於97年1月8日被釋放後返家，當
    天下午均與伊父母親一起在三重住處，如何跟周金聲拿錢，
    本案是周金聲嫁禍於伊云云。辯護人為其辯護稱：本件除證
    人周金聲到院後指稱係由被告林星穎謀議策劃藉故向林清石
    索取酬庸外，其他同案被告均未直接指證被告參與本案，而
    通聯紀錄並未記載通話內容，不足以證明被告事前確有參與
    謀議之情事，除此之外，並無其他積極證據證明被告確實參
    與公訴意旨所指之犯行，而證人周金聲證言前後矛盾不可採
    信，被告僅是單純被害客體，根本未參與證人周金聲等人犯
    罪行為之謀議云云。
二、經查：
(一)被告林星穎與林清石為父子關係，證人周金聲為被告之朋友
    ，證人周金聲受被告、林清石委託向證人柯金財催討債務，
    周金聲遂於97年1月7日下午3時許夥同證人許純一、林土園
    前往新北市三重區向柯金財索討債務，惟因柯金財向其等訴
    稱其間債務糾紛實係其遭林清石所騙，林清石已向其詐取新
    臺幣（下同）600多萬元，其等因而催討未果未獲利益。周
    金聲、許純一圖謀分取柯金財所指林清石向其詐騙不法所得
    之巨利，即藉故向證人林清石索取催討債務之報酬為由，於
    前開時、地，由周金聲邀約林清石見面，被告林星穎陪同證
    人林清石前往「癮茶茶坊」，證人許純一另邀約知情之林土
    園、林軒全、綽號「鳳梨」、「阿發」及另二名姓名年籍不
    詳之成年男子分別駕駛二部小客車一同前往會合，證人許純
    一等人遂以上開方式強押被害人林清石、林星穎、周金聲搭
    車並載往上址「皇都理容院」內，並以前揭方式毆打、威嚇
    被害人林清石，被告林星穎亦在旁以不交錢恐遭不測為由勸
    說林清石付錢了事，證人周金聲則以調人身分居中協調將金
    額降低，幾經協調後被害人林清石同意返家籌措現金150萬
    元及交付柯金財先前所簽發支票2紙，並當場與林星穎、周
    金聲共同簽發本票、協議書以資擔保，嗣由證人周金聲先行
    陪同被害人林清石返家籌款，被害人林清石於同日上午至銀
    行提領其妻林廖秀梅帳戶內150萬元後，將該150萬元及證人
    柯金財所簽發之前開支票2紙交予證人周金聲，證人周金聲
    拿取20萬元，另將30萬元交予證人許純一處理，證人許純一
    分別交付證人林軒全、林土園各5萬元酬金等事實，業據被
    告供述明確，核與證人即共犯周金聲、許純一、林軒全、林
    土園、證人林清石、柯金財證述之情節相符，且有前開支票
    影本2紙、林廖秀梅華南銀行存摺影本1份、貝爾頌汽車旅館
    暨錄影監視翻拍照片9張、建物登記第二類謄本3張（三重市
    ○○○段過圳小段00000-000建號、00000-000建號、0000-0
    000地號）及柯金財身分證影本1張（見97年度偵字第4396
    號偵查卷影卷〈下稱第4396號偵查卷〉第38至47頁）在卷足
    稽；而證人即共犯周金聲因本案犯行業經原審法院以98年度
    訴字第18 96號案件判決處有期徒刑1年、1年2月，定應執行
    有期徒刑2年，經上訴後由本院以98年度上訴字第3624號案
    件判決駁回上訴確定；證人即共犯許純一另經原審法院以98
    年度訴字第200號案件判決處有期徒刑1年、1年4月，定應執
    行有期徒刑2年2月，經上訴後撤回上訴業已確定（現通緝中
    ）；證人即共犯林軒全、林土園另經原審以97年度重訴字第
    28號案件判決處有期徒刑1年、1年4月，定應執行有期徒刑2
    年2月，上訴後經本院以98年度上訴字第384號刑事判決撤銷
    原判決，改論以加重強盜罪名，各判處有期徒刑7年2月，經
    上訴最高法院後，由最高法院撤銷原判決發回本院審理，現
    由本院以100年度上更一字第55號案件審理中，尚未確定等
    情，此有上開判決書及渠等之本院被告前案紀錄表各1份（
    詳見原審卷一第13至16、38至57、60至61頁、卷三第33至34
    頁、本院卷第138至140頁）在卷可證。是以，證人即共犯周
    金聲、許純一、林軒全、林土園綽號「鳳梨」、「阿發」及
    另二名姓名年籍不詳之成年男子共同以前開方式強押被害人
    林清石，並以強暴、威嚇之手段對被害人林清石恐嚇取財等
    犯行，洵堪認定屬實。
(二)本案應予審究者係被告林星穎是否與證人周金聲事先謀議，
    以上開妨害自由、恐嚇之方式向證人林清石訛詐得款150萬
    元供渠等朋分？本院得心證之理由如下所述：
１、查於本件案發後，證人林清石於97年1 月19日左右服用農藥
    自殺未遂而送醫救治，被告林星穎於同年月19日始至臺北縣
    政府警察局三重分局光明派出所報案乙節，業據被告供述明
    確，核與證人林清石證述情節相符，此有被告林星穎於97年
    1月19日警詢筆錄（見97年度偵字第7091號偵卷第67至69頁
    ）及證人林清石97年1月20、21日在臺北市榮民總醫院病房
    接受警詢筆錄（見97年度偵字第7091號偵卷第55至63頁）附
    卷可證。雖被告林星穎於報案時供稱：案發後遲至97年1 月
    19日報案，是因為歹徒知道我父親住處，我顧慮父母安危，
    所以遲至今日報案云云（見同上第7091號偵卷第69頁）。然
    參酌以下證據，足認被告林星穎與周金聲業已事先謀議為前
    開犯行：
  (1)證人即共犯周金聲於警詢、偵訊、原審及本院審理時證稱：
    許純一跟我說要林清石包個紅包給我們，我打電話跟林星穎
    講，林星穎說他欠卡債，建議由他叫他爸爸出來，如果他爸
    爸不包紅包就叫我對他爸兇一點，其他事情他會跟他私下講
    ；林星穎積欠許多卡債，他向我提議可以向他父親騙錢，要
    求我帶一些人裝兇，要求他父親拿一筆佣金出來，他會在他
    父親旁咬耳朵勸他拿錢出來等語（詳見98年度偵字第14748
    號卷第5-6頁、98偵緝988卷第34-35頁、第40頁）；許純一
    本來跟我說要向他們討紅包，但林星穎說如果我沒有幫他處
    理柯金財債務，他生活沒辦法過得去，林星穎跟我說叫我們
    跟他父親協調，說他來處理，要我們配合，由他跟他父親咬
    耳朵做做戲，他會給我一筆錢；約林星穎、林清石去癮茶茶
    坊時，要我們坐在癮茶茶坊就好，由他跟他父親談，我們配
    合就好，他向他父親說我們這些人都在通緝中，對於林清石
    騙我們去索取款項之事感到生氣，他建議他父親先給我們一
    筆錢，因為他跟我交情很好，我會再幫忙處理這件事，是在
    該次見面前半小時左右，在電話中說的，而在癮茶茶坊沒有
    說幾句話，他父親跟著來了；林星穎先到，林清石接著到，
    隔沒幾分鐘，林星穎說如果他父親不同意的話，叫我口氣強
    硬一點，由他負責打圓場；林星穎沒有跟我說具體手段，但
    我聽他意思應該是要恐嚇他父親，我們幫忙他父親處理事情
    要給紅包；本來是要讓林星穎跟他父親談，但後來許純一到
    場，許純一聽到我在跟林清石對談後，覺得不高興，因當時
    我要求林清石起碼要給我們一些錢，因為不是我們不向柯金
    財討債，而是債務本身就有問題，也覺得他們心態有問題，
    後來因我覺得包廂太小，才換到皇都理容院；有點強拉林清
    石過去，他本來不願意，林星穎幫忙講，我半拉他上車，我
    跟許純一、林星穎同車，在車上林星穎有跟我說要我們強勢
    跟他父親要，如果他父親不要，就由他跟他父親談；到皇都
    理容院後，繼續在癮茶茶坊時的談話，但還是談不攏，林星
    穎就把林清石拉到一旁談後，林星穎說付了一筆錢後，柯金
    財的債務要幫他處理，也還有別人欠林清石的小債務要一併
    處理；案發當天我在電話中跟許純一說要向林清石要紅包，
    許純一說要過來癮茶茶坊，我在電話中跟許純一說到場時態
    度要強硬一點，由林星穎負責打圓場，他們配合林星穎即可
    ，許純一到場時有跟林清石爭吵，但具體情形我現在忘了等
    語（詳見原審卷一第108至111頁）；於本院審理時證稱：一
    開始他們父子委託我幫他爸爸收一筆款項，我去處理後發現
    跟他們委託我去處理的事實不符，當天我要跟他說，本來用
    電話跟林星穎說不想參與，但他要求說他當初跟他父親談好
    要付一筆費用，叫我一定要去，本來想說給一個紅包就好，
    但是林星穎說他欠錢，要我配合比較兇惡態度表達我們不滿
    ，其他事情他會跟他父親協調，讓我們拿多一點，我跟林星
    穎同時到約在茶坊門口，然後一起進去，我有跟許純一講，
    只是說對方要求要紅包時，他父親一開始一定不會同意，事
    情沒有完全處理好，他父親不會給錢，我只是跟他們講稍微
    兇惡做做樣子，我去茶坊以後，許純一打電話問我，有沒有
    跟他提起紅包辦事費的事情，我跟他說我已將在茶坊裡面，
    他兒子要求我們再配合做最後動作，我們不只可以拿紅包，
    還可以多拿一些報酬，而且他保證我們配合他的話，一定可
    以拿到錢，跟被告講完電話，我就直接到他家裡給他錢，地
    點在新莊福營路被告住處等語（見本院卷第110至111頁）明
    確。
  (2)證人許純一於偵訊時證稱：在理容院，周金聲與林星穎一起
    勸說林清石給付150萬元的紅包，雙方談妥後，先由周金聲
    坐計程車帶林清石回去，他交代我們可以去貝爾頌汽車旅館
    等他，林星穎跟我們一起去，在旅館內，林星穎跟我們一起
    玩牌、唱歌、游泳，於隔天早上7、8點林星穎與阿發及年籍
    不詳之人離開；周金聲拿20萬元給我，要我轉交其中5萬元
    給林軒全，我問他怎麼這麼少，他說那是林星穎處理的，不
    清楚他為何如此處理等語（見99年度偵緝字第105號偵卷第2
    至3頁）。
  (3)證人林土園迭於警詢、偵訊、原審本案及另案審理時證稱：
    林清石簽立本票後與周金聲乘坐計程車返回籌款，林星穎說
    他要留下來，我見林星穎向他父親林清石稱身上沒有錢，跟
    林清石拿1,000元後與許純一他們至樹林貝爾頌汽車旅館；
    周金聲說林星穎喜歡喝酒，叫許純一、林軒全帶林星穎去樹
    林的貝爾頌汽車旅館喝酒等語（見同上第7091號偵卷第10至
    19 頁、第168至170頁、原審卷二第67至68頁）；在理容院
    ，主要是許純一、周金聲跟林清石談佣金的事，我也偶爾加
    入，我們是幫林清石討債務；林星穎在旁邊，他還問他父親
    是否有150萬元，如果有趕快拿出來，因為原本要討320萬元
    ，佣金要抽一半即160萬元；林星穎叫林清石趕快拿出150萬
    元，他父親才同意；周金聲及林清石先離開，許純一跟周金
    聲說待會要去喝酒，因為周金聲先帶林清石回家，周金聲待
    會還會再回來，已經說好喝酒地點；在理容院時，並沒聽到
    說要付了錢才放林星穎；周金聲打電話給許純一，許純一直
    接到我家說他跟周金聲約在板橋火車站對面咖啡廳外面，要
    我一起過去說周金聲要包紅包給我，我有拿到，回家時數錢
    才知道是5萬元，在火車站時，周金聲沒有跟我說來龍去脈
    ，我跟周金聲不熟，周金聲都是跟許純一說，許純一也沒跟
    我說；等到林軒全先被抓，後來我被抓且被禁見，等我們交
    保出來後，有遇到周金聲，周金聲說他常常去找林星穎，林
    星穎還辦手機給他，我聽到此事覺得很奇怪，周金聲被通緝
    ，還常找被害人，周金聲說他認識林星穎很久了等語（見原
    審卷一第145頁反面至第146頁反面、第147頁）。
  (4)證人林軒全於警詢、偵訊及原審審理時證稱：林清石與許純
    一協調後以150萬元，許純一叫林清石簽本票150萬元及契約
    書1張，隨即林星穎問林清石帳戶內有無錢，林清石稱有，
    林星穎稱趕快領給人家，隨即林清石與周金聲乘坐計程車返
    回籌款，後來林星穎稱要留下，林星穎向他父親林清石稱身
    上沒有錢，跟林清石取得1,000元後與我們到貝爾頌汽車旅
    館；許純一買宵夜及酒，就一起吃喝及玩牌，林星穎在旁看
    及飲酒等；我聽許純一叫林星穎回去，但林星穎說要等父親
    拿錢過來後他才要離開等語（見同上第7091號偵卷第40至49
    頁、第189至191頁）；在理容院，林土園及許純一跟林清石
    談佣金，周金聲一起協商，林星穎在旁邊；在談金額時，周
    金聲、許純一協商比較大聲，林星穎出來安撫，林星穎跟他
    父親說談好後趕快把錢給人家，最後談好具體結果，但金額
    我忘了；有說好林清石馬上回去領錢，但當時已是半夜，我
    們就在那裡等，周金聲及林清石回去，後來許純一說不要在
    理容院，我們就離開，我不知道為何林星穎沒有跟林清石離
    開，林星穎說他要留下，我們說要去別的地方，他就跟我們
    過去；林清石離開時，並沒有說好拿了錢才放林星穎走，在
    理容院時就說好要去那裡；下午5、6點，許純一打電話叫我
    去他住處，他拿一包紅包給我，裡面是5萬元，之後沒有跟
    周金聲、許純一談到這次佣金的事，是許純一找我去的，許
    純一並沒有跟我說林星穎在此事的角色；林星穎是自己離開
    的；在理容院時，有年輕人打林清石，當時林星穎坐在旁邊
    ，他有說大家不要衝動，因為許純一與林清石在談佣金價錢
    ，雙方越談越大聲，許純一的朋友就要出手，實際有無打到
    臉我不知道，意思就是要他不要那麼大聲等語（詳見原審卷
    一第149至154頁反面）。
  (5)是以，被告與周金聲事先謀議之情節，證人周金聲前後證述
    一致，並核與證人許純一、林土園、林軒全前開證述之情節
    大致相合，且衡諸證人周金聲、許純一、林土園、林軒全就
    其自身涉犯部分均業經判刑在案，已如前述，而渠等對於自
    身涉案情節亦大部分坦認不諱，並未全部推諉予被告，甚至
    證人許純一、林土園、林軒全亦未直接指證被告係本案之主
    謀或參予者，則證人周金聲等人前開證述，堪予採信。況證
    人許純一等人將林清石、周金聲及被告帶離癮茶茶坊至車上
    時，係將被害人林清石與證人周金聲、被告分別乘坐不同車
    輛，及在皇都理容院時，證人許純一等人僅對證人林清石而
    未對被告為前開暴力及恐嚇行為，被告亦確實在旁勸說被害
    人林清石付錢了事，則苟非證人周金聲已告知證人許純一配
    合，由證人許純一對證人林清石採取強硬態度以索取討債佣
    金者，何以證人許純一僅對被害人林清石一人為前開暴力及
    恐嚇行為？又觀諸被告所使用之行動電話門號0000000000號
    於案發前之97年1月7日先後於17時57分、18時2分、18時47
    分、18時48分、21時36分、21時44分與證人周金聲所使用之
    行動電話門號0000000000號通話聯繫，此有前開通聯紀錄可
    證（詳見通聯記錄卷第4至5、9頁），足見被告與證人周金
    聲於案發確實有以雙方行動電話頻繁聯繫，足徵證人周金聲
    前開證述內容並非子虛。
２、復查於97年1月8日凌晨0時許，證人林清石於離開「皇都理
    容院」前，曾交付被告林星穎1,000元，並交代被告不要喝
    酒乙節，業據被告坦認屬實（見原審卷二第58、59頁），核
    與證人周金聲於原審審理時證稱：（問：在林清石離開前，
    林星穎有無向林清石拿錢？）好像有，因林星穎說他身上錢
    不夠，他跟林清石拿，但拿多少我不清楚等語（見原審卷一
    第113頁反面）相符；又被告於97年1月8日凌晨1時30分許，
    與證人許純一等人至上開貝爾頌汽車旅館，被告有喝酒、游
    泳乙節，除據被告供述在卷外，亦與證人林土園於原審審理
    時證稱：在汽車旅館，林星穎與許純一的2個朋友、林軒全
    在玩牌賭博，他們後來也有唱歌，還有人去游泳，林星穎也
    跑去游泳，還有人喝酒；我看到林星穎賭博、喝酒、游泳等
    語（見原審卷一第146頁反面至第147頁），及證人林軒全於
    原審審理時證稱：在汽車旅館，有我、許純一、林土園、許
    純一的2個朋友及林星穎，期間林土園有離開去五股；在房
    間時，林星穎喝酒、玩牌、唱歌，玩牌的有我、許純一的2
    個朋友，林星穎有游泳，跟許純一的朋友喝酒，沒有人拍照
    ，在房間時，林星穎跟我談到他住的地方在三重、新莊，認
    識很多名人，談很多他的過往，他說他是他們大樓的主委，
    他說他認識周金聲很久了，且說這次佣金的事，不會讓周金
    聲吃虧，他意思說他父親一定會給錢等語（見原審卷一第15
    1、152頁），且被告亦不諱言：伊跟許純一的朋友完全不認
    識，我們確實有交談，伊確實有跟林軒全聊我認識很多名人
    及記者，如果他們傷到我父親，他們就有事云云（見原審卷
    一第154頁），是以，苟被告係以被害人身分遭證人許純一
    等人剝奪行動自由甚者，何以其仍可在受剝奪行動自由期間
    與歹徒一起喝酒、游泳？且斯時證人林清石業已返家，被告
    何需以其認識許多名人及記者，對證人許純一等人嗆聲如果
    傷到林清石就會有事？此均與一般遭剝奪行動自由之被害人
    反應大相逕庭，且與常情有違。況被告先於證人林土園及林
    軒全前開案件時以證人身分時證稱：在汽車旅館，他們洗澡
    、看電視，伊看電視，因為房門上鎖，且伊旁邊有人，沒有
    經過他們允許，伊也不敢離開，一開始伊不喝酒，因為伊父
    親離開理容院時，有交代伊不要喝酒，伊父親說如果伊喝酒
    的話，對方也會喝酒，對方就會打伊，但是後來沒辦法，許
    純一一直叫伊喝酒，所以伊就喝了，伊為了自身安全才答應
    許純一喝酒，伊怕不聽話會被打，伊不知道他們有無打牌，
    因為伊喝了一些酒就跑到柱子旁睡覺，伊沒有參加他們打牌
    ，伊有游泳，因為對方「阿國」叫伊下去游，並說不下去就
    沒種，所以伊才游的云云（見原審卷二第58至59頁），然於
    本案原審訊問時卻改稱：許純一及其他朋友先去吃大餐，留
    下伊、林軒全及另外1個許純一的朋友留守，當天伊下班後
    直接去癮茶茶坊，伊被他們押著滿頭汗，只好跳下去游泳池
    洗澡，伊吃許純一他們吃剩下的東西，伊不喝酒，但許純一
    的朋友就打我，許純一還叫伊跟林軒全喝，伊喝第二杯時，
    林軒全就叫許純一的朋友用手機拍照，說如果以後他們出事
    ，可以把伊拖下水，才可以控制伊父親，伊沒有玩牌，他們
    有人在玩牌，林軒全及他朋友叫伊坐在牌桌旁云云（見原審
    卷一第148頁），是被告喝酒、游泳之緣由及情狀，被告前
    後供述不一，殊難逕予採信，且於證人林清石、周金聲離開
    皇都理容院前，證人許純一等人顯已言明渠等稍後欲一起至
    上開汽車旅館喝酒，證人林清石始於離去前交代被告勿與證
    人許純一等人喝酒，再參酌被告所使用之行動電話00000000
    00號於97年1月8日凌晨4時37分、上午10時49分曾撥電話予
    0000000000號、0000000000號通話38秒、34秒，此有通聯紀
    錄可證（詳見通聯記錄卷第5、9頁）可證，斯時該行動電話
    之基地台位置均在同一處所即新北市○○區○○街，且被告
    所聯繫之電話號碼分別係其妻、公司所使用，此見被告之警
    詢筆錄即明（見第70 91號偵卷第22頁、第73頁反面），足
    認被告林星穎停留於貝爾頌汽車旅館期間仍可自由撥打行動
    電話對外通訊，並非受拘禁在貝爾頌汽車旅館內。
３、又查證人林清石於警詢及偵訊時證稱：97年1 月8 日12時我
    至銀行提領150 萬元，周金聲打電話給我約在中華路中山橋
    下，我駕車載周金聲到樹林市監理站附近，周金聲在車上打
    開紙袋查看並稱他要去支付款項，要我在遠處等候，過一會
    ，周金聲打電話給我稱對方要改付款地點至浮州橋附近，叫
    我不要去，說歹徒看到我會怕，周金聲搭計程車離去，我事
    先告知周金聲交付款項後要打電話給我，但周金聲均未回電
    ；在往樹林途中，周金聲在車上打電話告訴我說林星穎已經
    回家，隨即林星穎打電話給我說他已返家，我向周金聲表示
    林星穎已返家，還要付款嗎？周金聲稱被迫共同簽下本票，
    一定要付款，不然會害他們雙方火拼；97年1月8日9時至板
    橋市代為領取柯金財所開立之支票返回家中，另於同日10時
    0分許至三重市○○路華南銀行領取150萬元；我載周金聲到
    樹林附近由周金聲連絡許純一等人得知林星穎將獲釋放，周
    金聲有拿電話給我聽林星穎聲音，我知道他還安全就將150
    萬元交給周金聲轉交許純一等人；我和周金聲開車快到樹林
    監理所之前路途中，周金聲有打電話並讓我和林星穎直接對
    話，那時林星穎還在茶坊，到樹林監理站，我把錢交給周金
    聲；我將錢拿給周金聲，周金聲告訴我已經將我兒子送回家
    等語（見97偵4396卷第20至21、26、76頁、97偵7091卷第57
    、62頁、原審卷二第56頁、98偵緝988卷第45至46頁），而
    觀諸證人林清石所使用之行動電話0000000000號於97年1月8
    日上午9時起至12時止之通聯記錄（見通聯記錄卷第11頁至
    反面），可知，證人周金聲於該日上午9時31分、9時45分、
    10時14分、10時33分曾撥打電話予證人林清石，且於上開時
    間，證人林清石該行動電話之基地台位置分別在臺北縣中和
    市○○路、板橋市○○路、中和市○○路、三重市○○路等
    處，核與證人林清石前開證述其於該日上午先後至板橋市領
    取證人柯金財所簽發之前開支票、至三重市銀行領款情狀相
    符；又參酌被告所使用之行動電話門號0000000000號之通聯
    記錄、基地台位置（詳見通聯記錄卷第2-3頁、第9頁至第9
    頁反面），依照該門號於97年1月8日凌晨4時37分、上午10
    時49分通話時之基地台位置相同，可認被告於前開期間仍在
    同一處所，然於同日上午11時17分、11時41分許，被告分別
    以該電話接聽證人周金聲以行動電話門號0000000000號所撥
    打的電話及撥打電話予證人林清石0000000000號之際，該二
    通電話之基地台位置相同均位於新北市○○區○○街上，而
    與該日凌晨4時37分、上午10時49分時所在基地台位置新北
    市○○區○○街上不同，顯見被告至少於97年1月8日上午11
    時17分許已離開貝爾頌汽車旅館到達新北市○○區○○街附
    近地區，且被告係於證人周金聲同日上午11時38分撥打予證
    人林清石後，始於同日上午11時41分撥打電話予證人林清石
    ；況被告於偵訊及前開林土園等人案件法院審理時以證人身
    分具結證稱：97年1月8日11時派2個人陪伊坐計程車到癮茶
    茶坊將伊釋放，在旅館有跟伊父親通電話，伊當時告訴他伊
    很平安，伊父親說要把款項交給歹徒，旁邊的人聽到要交錢
    有大聲說會馬上放人，接完電話就搭計程車；伊父親領錢之
    前，伊還在汽車旅館，還沒走，許純一打電話後伊才走的，
    伊父親說領錢交給小胖（周金聲的外號），父親在電話中跟
    伊說他錢已經領好了，現在跟小胖說伊可以走了，後來伊和
    父親通電話，伊父親說領錢了，對方說可以放人云云（見98
    偵緝988卷第45至46頁、原審卷二第20頁），以及於原審訊
    問時供稱：伊於97年1月8日上午11點多被放出來云云（詳見
    原審卷一第33頁反面），故於證人林清石交付150萬元及柯
    金財前開支票予證人周金聲前，被告業已離開貝爾頌汽車旅
    館到達台北縣三重市○○街附近，則苟被告果係遭證人許純
    一等人強押為由要脅證人林清石付款者，何以證人許純一等
    人尚未取得該筆款項或確認是否已取得全部款項前，卻將身
    為被害人之被告釋放或讓被告返家？故被告是否果遭證人許
    純一等人剝奪行動自由為由要脅證人林清石，實屬可疑。
４、復查證人周金聲於前開時、地，取得證人林清石所交付之現
    金後，隨即至被告前開住處交付予被告等情，業據證人周金
    聲於偵訊、本院審理時具結證稱：我於97年1月8日左右拿到
    錢，我隨即打手機給林星穎問他錢要送去哪裡，林星穎告訴
    我直接去找他，我立刻做計程車至林星穎位於新莊市○○路
    829號住處樓下拿給他；卷附林星穎0000000000通聯記錄97
    年1月8日11時17分、16時29分是我打電話林星穎，11時17
    分那通打電話去他家拿錢給他等語（詳見98偵14748卷第5至
    6頁；本院卷第111頁）明確，並有前開通聯記錄（通聯記錄
    卷第9頁）可證；況被告自承：案發時伊積欠銀行現金卡卡
    債及台新銀行信用卡債務，97年1月間總共欠了約50萬元等
    語（詳見原審卷一第33頁反面），以及證人周金聲於原審審
    理時亦證稱：林星穎在96年底97年初，欠銀行卡債約4、50
    萬元，他親口告訴我的，他喝酒時偶而會拿單據給我看，他
    說是銀行催繳的單子等語（詳見原審卷一第107頁至第107頁
    反面），並有財團法人金融聯合徵信中心98年8月25日金徵
    （業）字第0980014131號函暨林星穎96年1月1日起至98年8
    月20日之信用卡繳款資訊及信用卡代號對照表各1份（見原
    審卷一第36至37頁）在卷可證，可見被告於案發時確實有積
    欠債務情狀無訛。參以證人林清石於98年5月5日偵訊時證稱
    ：林星穎勸我去籌錢平息事端；事發後我有懷疑過林星穎也
    是共犯，因為周金聲是林星穎10、20年的朋友，他怎麼會無
    故來綁我等語（詳見98偵緝988卷第45頁），及證人周金聲
    於原審審理時具結證稱：後來林清石懷疑林星穎作的手腳，
    林星穎說林清石喝農業自殺，後來林星穎去報案，說是為了
    證明自己的清白等語（見原審卷一第112頁反面），且承上
    所述，被告係於證人林清石喝農業自殺後始至警局報案，而
    於案發後至被告97年1月19日報案止期間，被告與證人周金
    聲仍有電話聯繫往來乙節，此為被告坦認屬實，核與證人周
    金聲證述情節相合，並有證人周金聲所使用之行動電話門號
    0000000000、0000000000號通聯記錄1份（見通聯記錄卷第
    12頁反面、第13、51、52、56、57頁）可證，是被告與證人
    周金聲於案發後多次聯繫，苟被告為不知情之被害人者，何
    以證人周金聲於取得款項後仍與被害人聯繫，誠屬可疑，且
    被告辯稱：案發後周金聲多次向伊恐嚇，伊向樹林分局三多
    派出所報案，也向110報案中心報了N次，但警察說伊不用製
    作報案筆錄，因周金聲已被通緝，所以不用報案，只要通知
    警察就好；伊確實有辦手機給周金聲，他在伊公司押伊去民
    安西路威寶辦的，第二天又找一家他事先找好在新莊八德街
    的台灣大哥大，辦好後伊當場把卡片剪斷，周金聲說他用伊
    的手機打電話，如果被查到，就說伊跟他是同夥云云（見原
    審卷一第90、148頁），然本案案發後並無被告曾以電話或
    至警局對證人周金聲提出恐嚇告訴之報案紀錄乙節，有台北
    縣政府警察局函、台北縣政府警察局三重分局函、台北縣政
    府警察局樹林分局函各一份在卷可稽（見本院卷第77、79、
    84頁），苟被告於案發後確實曾多次遭證人周金聲恐嚇、強
    押，何以未報警請求協助？又被告如確實有報警處理，何以
    竟均查無任何報案紀錄？另被告既已偕同證人周金聲辦理行
    動電話門號欲供證人周金聲使用，何以於協同辦理後，多此
    一舉地將行動電話SIM卡剪斷？均與事理有違，是被告前開
    辯解，顯與卷內證據未合，自難採信。故被告於案發時已有
    前開信用卡債務尚未清償，證人周金聲證稱其於案發後在被
    告前開住處交付款項予被告收執，並非無據，則被告空言否
    認取得任何款項云云，屬事後推諉卸責之詞，不足採信。
(三)至證人林清石固於本院證稱：被告於97年1月8日被釋放後有
    返回三重住處，就去睡覺沒有再出去，五、六點離開說要回
    家云云，惟查證人林清石與被告為父子關係，且證人林清石
    於原審另案審理作證時已否認從「皇都理容院」離去前有交
    付被告一千元及與被告交談之情（見原審卷二第56頁），足
    見證人林清石就此部分關於被告之案情已有所隱誨，復審諸
    被告使用之門號0000000000行動電話通聯記錄97年1月8日16
    時29分許之基地台位置已移至新北市○○區○○路三十三之
    五號七樓，有被告使用之上開行動電話門號通聯記錄、基地
    台位置各1份在卷可參（見通聯記錄卷第2頁反面、第5頁、
    第19頁反面）可證，益見被告當時並未在新北市三重區證人
    林清石住處內睡覺，是證人林清石前開所證顯係事後迴護被
    告之詞，自難採為有利被告之認定。
(四)本件證明被告犯行之直接證據雖僅有證人周金聲之證詞，然
    觀諸其證述與其他間接證據相符，顯具有憑信性，自得證明
    全部起訴犯罪事實之存在，尚不得逕認其證詞係單一證述而
    不予採信。綜上所述，本件事證已臻明確，被告上開犯行堪
    以認定，應予依法論科。
二、論罪科刑部分：
(一)核被告林星穎上開所為，係犯刑法第302條第1項之剝奪他人
    行動自由罪及同法第346條第1項之恐嚇取財罪。又上開對被
    害人林清石不同時地之妨害自由犯罪行為，係基於單一犯意
    之接續行為，為單一妨害自由行為。另被告係基於同一犯罪
    決意，恐嚇被害人林清石簽立面額150萬元之本票、協議書
    以獲取不法利益，嗣被害人林清石並支付現金150萬元，其
    等數個得利、取財之舉動均係利用同一機會，於時間、場所
    具有密接關聯性之情形下接續實施，在法律評價上仍屬一恐
    嚇取財之行為。而上開犯罪過程中，雖有其他共犯被告持2
    把不詳型式槍枝強押林清石及在旁助勢，然因該2把槍枝均
    未扣案，無從證明是否具有殺傷力，依罪疑有利於被告之原
    則，亦難認係客觀上足對人之生命、身體安全構成威脅，而
    具有危險性之兇器。
(二)檢察官上訴意旨所指摘：共犯林土園、林軒全部分經本院另
    案審理後認渠等涉犯刑法第330條第1項之加重強盜罪，原審
    仍謂被害人未達於不能抗拒之程度云云，造成共同正犯間法
    律適用歧異，實屬不當云云。然按按強盜罪之成立，所謂至
    使不能抗拒，係指行為人所施用之強暴、脅迫等非法方法，
    在「客觀上」足使被害人喪失意思自由，並達於不能抗拒之
    程度者而言；而強盜罪與恐嚇取財罪之區別，係以對於被害
    人施用強暴、脅迫等非法方法，所加之威嚇程度為標準，倘
    其程度足以抑壓被害人之意思自由，達於不能抗拒之程度，
    而取他人之物或使其交付者，即屬強盜罪；否則，被害人交
    付財物與否，尚有相當之意思自由，在社會一般通念上，猶
    未達不能抗拒之程度，不過因此懷有恐懼之心，則僅成立恐
    嚇取財罪（最高法院80年度第4次刑事庭會議決議、94年台
    上字第1782號判決意旨參照）。證人林清石於原審另案審理
    時證稱：到了鐵皮屋後，他們質問我向柯伯拿了多少錢，其
    他人用拳頭打我，並且拿椅子作勢要打我，還有拿槍對著我
    ，他們本來要我拿200萬元現金，我說沒有那麼多錢，後來
    講到現金150萬元，另外還要退還支票2張等語（見原審卷二
    第54頁），足認共同被告許純一等人係以強暴、威嚇方式要
    求被害人林清石交付現金150萬元、支票等財物，至為灼然
    。而被告係與證人周金聲謀議以上開方式訛詐、恐嚇證人林
    清石交付金錢，其並非本案之被害人，已如前述，且共同被
    告許純一等人此等強暴、恐嚇行為是否已達於使被害人林清
    石喪失自由意志至不能抗拒之程度，此觀諸證人林清石遭證
    人許純一等人以上開方式強押、恐嚇過程中，就給付紅包金
    額多寡仍與證人許純一等人多次僵持、協商，始從最初之60
    0萬元到200萬元再降低至150萬元，期間被告、證人周金聲
    並分別扮演白臉、調人之方式，勸雙方息事寧人，足見證人
    許純一等人並未能全然控制被害人林清石之行為意志，況證
    人許純一等人尚未取得現金前即同意讓被害人林清石先行離
    去返家籌款，再參酌證人林清石於警詢、原審所證：於行經
    樹林途中，周金聲於車上告訴我你兒子林星穎已經返家，隨
    即林星穎打電話給我說我已返家，我有向周金聲表示既然林
    星穎已安全返家，還要交付款項嗎，周金聲稱其被迫簽下共
    同本票，一定要將款項交付，不然會害他們雙方火併；我和
    周金聲開車快到樹林監理站之前途中，周金聲有打電話並讓
    我和林星穎直接對話，那時林星穎還在癮茶茶坊那裡，到了
    樹林監理站，我就把錢交給周金聲等語（見第4396號偵查卷
    第21頁、原審卷二第56頁），可知被害人林清石交付150 萬
    元及柯金財前開支票2紙前，業已知悉被告已脫離證人許純
    一等人控制範圍內，甚至已安全返家，足徵被害人林清石應
    僅係擔心如未依約交付款項，日後恐再衍生其他事端，始同
    意依指示交付150萬元及柯金財前開支票2紙予證人許純一等
    人。是依上開情狀綜合以觀，顯見被害人林清石身體上或精
    神上應尚未達於不能或顯難抗拒之程度，被告此部分所為應
    僅屬恐嚇取財之範疇，未達於強盜之程度甚明，前揭上訴意
    旨顯有誤會。
(三)又按「共同正犯之意思聯絡，原不以數人間直接發生者為限
    ，即有間接之聯絡者，亦包括在內。如甲分別邀約乙、丙犯
    罪，雖乙、丙間彼此並無直接之聯絡，亦無礙於其為共同正
    犯之成立。」，及「共同正犯之意思聯絡，原不以事前有所
    謀議，數人間有直接聯絡者為限；若於行為當時，以共同犯
    罪之意思參與，而為間接之聯絡者，自包括在內。」，最高
    法院77年度台上字第2135號判例及88年度台上字第1406號判
    決足資參照。是被告與證人周金聲、許純一、林土園、林軒
    全、綽號「鳳梨」、「阿發」等成年男子及另二名真實姓名
    年籍不詳之成年男子就上開犯行間，互有犯意聯絡及行為分
    擔，均為共同正犯。
(四)復被告所犯妨害自由罪與恐嚇取財罪，犯意各別，行為互殊
    ，應予分論併罰。
(五)另查被害人林清石為被告之父親，被告對直系血親尊親屬犯
    刑法第302 條第1 項之罪，爰依刑法第303 條之規定，加重
    其刑至二分之一。
(六)至公訴人認被告另涉犯詐欺取財罪嫌，被告以一行為同時觸
    犯詐欺取財及恐嚇取財罪，為想像競合犯，應依刑法第55條
    之規定，從一重之恐嚇取財罪論處云云。然按刑法第346第1
    項之恐嚇取財罪，與同法第339條第1項詐欺取財罪之區別，
    在於前者係施用使人心生畏怖之恐嚇手段，致被害人心生畏
    懼，明知不應交付財物而交付，後者則係施用詐術手段，使
    人陷於錯誤，誤信為應交付財物而交付，惟上開之恐嚇手段
    ，常以虛假之事實為內容，故有時亦不免含有詐欺之性質，
    倘含有詐欺性之恐嚇取財行為，足使人心生畏懼時，自應僅
    論以高度之恐嚇取財罪，殊無再適用詐欺取財罪之餘地（最
    高法院84年度臺上字第1993號判決意旨參照）。是以，被告
    與共犯周金聲共同謀議策劃以催討債務不成而藉故向被害人
    索取紅包為由強押並恐嚇被害人之方式，使之心生畏懼而同
    意給付款項，核其等此部分所為應僅構成恐嚇取財罪，檢察
    官此部分所指尚有誤會，附此敘明。
三、原審據以對被告林星穎論罪科刑，固非無見。惟查：(一)綽
    號「鳳梨」、「阿發」之成年男子二人亦為本件剝奪他人行
    動自由、恐嚇取財犯行之共同正犯，已如前述，原審漏未論
    述，即有未當。(二)被告以恐嚇方法使被害人林清石簽發本
    票及協議書以獲取不法利益，在法律評價上仍屬一恐嚇取財
    之接續行為，原審漏未論及，亦有未合。(三)被告等強逼林
    清石簽立之面額新臺幣150萬元之本票1紙，係共犯許純一、
    周金聲所有，為其等犯恐嚇取財罪所得之物，雖未扣案，惟
    不能證明已滅失，原判決漏未依刑法第38條第1項第3款諭知
    沒收，尚有未洽。被告猶執前揭情詞上訴否認犯罪，並無理
    由；另檢察官上訴意旨指稱：共犯林土園、林軒全部分經本
    院另案審理後認渠等涉犯刑法第330條第1項之加重強盜罪，
    原審仍謂被害人未達於不能抗拒之程度云云，造成共同正犯
    間法律適用歧異，實屬不當云云。惟查：共犯林土園、林軒
    全部分前經臺灣板橋地方法院以97年度重訴字第28號判決各
    處有期徒刑1年、1 年4月，定應執行有期徒刑2年2月，上訴
    後經本院以98年度上訴字第384號撤銷原判決，改論以加重
    強盜罪，各判處有期徒刑7年2月，經上訴最高法院後，已由
    最高法院撤銷發回本院更審，現由本院以100年度上更一字
    第55號案件審理中，尚未確定乙節，有最高法院100年度台
    上字第169號刑事判決、本院被告林軒全、林土園前案紀錄
    表各一份可參，且共同被告許純一等人上開強暴、恐嚇行為
    尚未達於使被害人林清石喪失自由意志至不能抗拒之程度，
    已如前述。是被告所為亦難以刑法第330條第1項之加重強盜
    罪相繩。原審未認被告觸犯刑法加重強盜罪名，尚無不合，
    檢察官指摘原判決不當，亦為無理由。惟原判決既有前開可
    議，自無可維持，應由本院將原判決撤銷改判。爰審酌被告
    曾有犯罪前科，素行不佳，僅因財務困窘，竟無視父母養育
    之恩，大逆不道，勾串外人共同訛詐父親林清石，甚使父親
    林清石遭受前開暴力及恐嚇，致父親林清石除受有前開巨額
    現金之損失外，身心亦俱創非輕，其犯罪之動機、目的、手
    段實屬惡劣，且對被害人林清石所生之危害及損害甚深，犯
    罪所得款項甚鉅，及敗壞社會善良風俗，有違倫常，以及犯
    後飾詞否認犯行，毫無悔意，態度非佳，及其生活狀況、智
    識程度，以及檢察官具體求處應執行有期徒刑4年6月尚嫌過
    重等一切情狀，分別量處如主文第二項所示之刑，並定應執
    行之刑，以資懲儆。至未扣案之無從證明是否具有殺傷力之
    不詳型式槍枝2把，係共犯許純一所有，供被告等犯本件犯
    罪所用之物。又共犯許純一強逼林清石簽立之面額新臺幣15
    0萬元之本票1紙，係共犯許純一等人所有，為其等犯本件恐
    嚇取財罪所得之物，雖均未扣案，惟不能證明已滅失，爰分
    別依刑法第38條第1項第2款、第3款之規定宣告沒收。另被
    害人林清石簽立之協議書一紙，共犯許純一業已交還被害人
    之情，業據被告供述在卷（見原審卷一第33頁），自無庸宣
    告沒收，附此敘明。
據上論斷，應依刑事訴訟法第369條第1項前段、第364條、第299
條第1項前段，刑法第28條、第302條第1項、第303條、第346條
第1項、第51條第5款、第38條第1項第2款、第3款，刑法施行法
第1條之1第1項、第2項前段，判決如主文。
本案經檢察官黃朝貴到庭執行職務。
中    華    民    國   100    年    2     月    15    日
                  刑事第十八庭  審判長法  官  吳鴻章
                                      法  官  曾淑華
                                      法  官  汪梅芬
以上正本證明與原本無異。
如不服本判決，應於收受送達後10日內向本院提出上訴書狀，其
未敘述上訴之理由者並得於提起上訴後10日內向本院補提理由書
（均須按他造當事人之人數附繕本）「切勿逕送上級法院」。
                                      書記官  劉寶鈴
中    華    民    國   100    年    2     月    15    日
附錄本案論罪科刑法條全文:
中華民國刑法第302條
（剝奪他人行動自由罪）
私行拘禁或以其他非法方法，剝奪人之行動自由者，處 5 年以
下有期徒刑、拘役或 3 百元以下罰金。
因而致人於死者，處無期徒刑或 7 年以上有期徒刑，致重傷者
，處 3 年以上 10 年以下有期徒刑。
第 1 項之未遂犯罰之。
中華民國刑法第303條
（剝奪直系血親尊親屬行動自由罪）
對於直系血親尊親屬犯前條第 1 項或第 2 項之罪者，加重其刑
至二分之一。
中華民國刑法第346條
（恐嚇取財得利罪）
意圖為自己或第三人不法之所有，以恐嚇使人將本人或第三人之
物交付者，處 6 月以上 5 年以下有期徒刑，得併科 1 千元以
下罰金。
以前項方法得財產上不法之利益，或使第三人得之者，亦同。
前二項之未遂犯罰之。